臺灣臺中地方法院刑事判決
111年度訴字第213號
公  訴  人  臺灣臺中地方檢察署檢察官
被      告  施凱胤



指定辯護人  本院公設辯護人蔡育萍  
上列被告因違反毒品危害防制條例案件，經檢察官提起公訴（11
0年度偵字第36806、37173號），本院判決如下：
    主    文
乙○○犯如附表主文欄所示之罪，各處如附表主文欄所示之刑及沒
收，應執行有期徒刑肆年貳月。
    犯罪事實
一、乙○○明知4-甲基甲基卡西酮、甲基-N,N-二甲基卡西酮均係
    毒品危害防制條例第2條第2項所列管之第三級毒品，未經許
    可不得持有或販賣，竟意圖營利，基於販賣第三級毒品而混
    合二種以上毒品之犯意，以其持用之iPhone12行動電話1支
    （含門號0000000000號之SIM卡1張）作為聯絡工具，分別為
    下列犯行：
  ㈠於民國110年6月7日7時許，乙○○透過微信暱稱「哈特利」與
    少年陳○凱（92年11月生，真實姓名詳卷，尚無從認定乙○○
    知悉或預見陳○凱為未滿18歲之少年，詳後述）約定交易事
    宜後，乙○○即於同日8時許駕駛車牌號碼000-0000號自用小
    客車前往陳○凱位於臺中市○○街○號（詳細地址詳卷）之住處
    ，將混合4-甲基甲基卡西酮、甲基-N,N-二甲基卡西酮之毒
    品咖啡包3包（每包售價新臺幣〈下同〉400元）交付陳○凱，
    因二人係採2週結算購毒價款，陳○凱先行積欠購毒價款1,20
    0元。
　㈡於110年6月20日15時30分許，乙○○透過微信暱稱「哈特利」
    與少年陳○凱約定交易事宜後，乙○○即於同日16時許駕駛車
    牌號碼000-0000號自用小客車前往陳○凱上址住處，將混合4
    -甲基甲基卡西酮、甲基-N,N-二甲基卡西酮之毒品咖啡包10
    包（每包售價600元）交付陳○凱，其後陳○凱交付5,000元予
    乙○○，並委由少年溫○偉（真實姓名詳卷）代為匯款1萬元予
    乙○○，合計給付1萬5,000元予乙○○（含上揭積欠之購毒價款
    1,200元、本次之購毒價款6,000元、其餘款項則為償還陳○
    凱另積欠乙○○之債務）。
　㈢嗣因警方查獲少年溫○偉施用毒品，經清查溫○偉與陳○凱、乙
    ○○之微信對話紀錄，發覺溫○偉代陳○凱支付上揭購毒價款，
    復經警另案對乙○○執行誘捕偵查，於110年8月11日21時45分
    許，在臺中市○○區○○路000號查獲乙○○（所涉販賣第三級毒
    品而混合二種以上毒品未遂部分，業經本院以110年度訴字
    第2250號判決，現於臺灣高等法院臺中分院111年度上訴字
    第1235號審理中），並扣得該案供販賣之混合前述第三級毒
    品咖啡包13包，及本案供聯繫使用之iPhone12行動電話1支
    （含門號0000000000號之SIM卡1張），始悉上情。
二、案經臺中市政府警察局少年警察隊報告臺灣臺中地方檢察署
    檢察官偵查起訴。
    理    由
壹、證據能力部分
    按被告以外之人於審判外之言詞或書面陳述，除法律有規定
    者外，不得作為證據；被告以外之人於審判外之陳述，雖不
    符刑事訴訟法第159條之1至第159條之4之規定，而經當事人
    於審判程序同意作為證據，法院審酌該言詞陳述或書面陳述
    作成時之情況，認為適當，亦得為證據，當事人、代理人或
    辯護人於法院調查證據時，知有第159條第1項不得為證據之
    情形，而未於言詞辯論終結前聲明異議者，視為有前項之同
    意，刑事訴訟法第159條第1項、第159條之5分別定有明文。
    本案後引具有傳聞性質之言詞或書面證據，均為被告以外之
    人審判外之陳述而屬傳聞證據，被告乙○○及辯護人於本院審
    理時表示同意作為證據，檢察官、被告及辯護人迄於言詞辯
    論終結前，亦未聲明異議，本院審酌相關言詞或書面陳述作
    成時之情況，核無違法取證或其他瑕疵，認為以之作為證據
    為適當，前開具傳聞性質之相關言詞或書面陳述，自得作為
    證據。
貳、實體部分
一、認定犯罪事實所憑證據及理由
　㈠上開犯罪事實，業據被告乙○○於警詢、偵訊及本院審理時坦
    承不諱，核與證人少年溫○偉於警詢時證述、證人少年陳○凱
    於警詢及本院審理時之證述相符（見110年度偵字第36806號
    卷〈以下稱偵卷〉第41至51頁；本院卷第115至120頁），並有
    本案之溫○偉與陳○凱微信對話紀錄、行車路線圖、路口監視
    器擷取畫面、交易地點照片、指認犯罪嫌疑人紀錄表（指認
    人：陳○凱）各1份；另案之警員職務報告書、臺中市政府警
    察局豐原分局社口派出所搜索扣押筆錄、扣押物品目錄表各
    1份在卷可稽（見偵卷第29至35、53至67頁；110年度偵字第
    26402號卷第11至12、69至77頁）。又被告於上述另案遭查
    扣之咖啡包13包，經送鑑定結果，均檢出第三級毒品4-甲基
    甲基卡西酮、甲基-N,N-二甲基卡西酮成分，此有衛生福利
    部草屯療養院110年8月26日草療鑑字第1100800341號、110
    年9月7日草療鑑字第1100800342號鑑驗書各1份附卷足憑（
    見偵卷第135至140頁）。
　㈡按販賣毒品之所謂販賣行為，係行為人基於營利之目的，而
    販入或賣出毒品而言。販賣毒品者，其主觀上須有營利之意
    圖，且客觀上有販賣之行為，即足構成，至於實際上是否已
    經獲利，則非所問（最高法院93年度台上字第1651號判決意
    旨參照）。衡諸我國查緝販賣毒品之執法甚嚴，對於販賣毒
    品者尤科以重度刑責，又販賣毒品既係違法行為，當非可公
    然為之，亦無公定價格，且容易分裝並增減份量，而每次買
    賣之價量，可能隨時依雙方關係深淺、資力、需求量及對行
    情之認知、來源是否充裕、查緝是否嚴謹、購買者被查獲時
    供述購買對象之可能風險之評估等情形，而異其標準，非可
    一概而論，是販賣之利得，誠非固定，除非經行為人詳細供
    出各次所販賣毒品之進價及售價，且數量俱臻明確外，實難
    察得其交易實情，然販賣者從價差或量差中牟利方式雖異，
    惟其販賣行為係意在營利則屬同一。參酌被告於本院準備程
    序時供稱：其販賣毒品咖啡包每包賣400元或600元，向他人
    取得每包140元至150元，價差就是利潤等語（見本院卷第41
    頁），足見被告販賣混合前述第三級毒品之咖啡包確屬有利
    可圖，主觀上具有營利之意圖無訛。
　㈢綜上，被告前開任意性自白與事實相符，其犯行均堪以認定
    ，應依法論科。
二、論罪科刑
　㈠按4-甲基甲基卡西酮、甲基-N,N-二甲基卡西酮均係毒品危害
    防制條例第2條第2項所列管之第三級毒品，未經許可不得持
    有或販賣。核被告乙○○所為，均係犯毒品危害防制條例第9
    條第3項、第4條第3項之販賣第三級毒品而混合二種以上毒
    品罪。
　㈡至檢察官雖認被告所為係犯毒品危害防制條例第9條第1項、
    第3項、第4條第3項之成年人販賣第三級毒品而混合二種以
    上毒品予未成年人罪。而陳○凱係92年11月生，此有其個人
    戶籍資料（完整姓名）查詢結果1份在卷可按（見本院卷第1
    07至108頁），於本件毒品交易時，固為未滿18歲之少年，
    然被告於本院準備程序及審理時均供稱其當時不知陳○凱之
    年紀等語（見本院卷第41、128頁），參諸證人陳○凱於本院
    審理時證稱：我在109年10月、11月休學，我在休學之前，
    還沒有認識被告，大我一、二屆的學長陳立軒介紹我認識被
    告，他跟我說被告有在販賣毒品咖啡包，跟被告購買毒品之
    前我沒有跟被告出去過，被告不知道我在讀書，也不知道我
    讀哪一所高中或是學校，我沒有跟被告聊天聊過我的年齡，
    被告也沒有問過我，我與被告用微信聯絡購買毒品咖啡包過
    程中，都沒有跟被告提到我學校或者是年紀的事情，我跟被
    告見面交易毒品時，我好像是穿著便服，我們都沒有什麼聊
    天等語（見本院卷第116至119頁），可知陳○凱係經學長介
    紹向被告購買毒品咖啡包，當時陳○凱已經休學，被告未曾
    詢問陳○凱之年紀，陳○凱亦未向被告提及自己年紀或就學情
    形，雙方見面交易毒品時，陳○凱印象中自己穿著便服，二
    人亦無多加交談等情，是依二人相識及交易毒品過程觀之，
    尚無從認定被告於本件販賣毒品當時，對於陳○凱係未滿18
    歲之少年一節，有何知悉或預見之情形存在，自與毒品危害
    防制條例第9條第1項規定之要件不符，應成立毒品危害防制
    條例第9條第3項、第4條第3項之販賣第三級毒品而混合二種
    以上毒品罪，檢察官認被告所為係犯毒品危害防制條例第9
    條第1項、第3項、第4條第3項之成年人販賣第三級毒品而混
    合二種以上毒品予未成年人罪，尚有未洽，惟二者之基礎犯
    罪事實同一，於本院準備程序及審理時亦告知被告上開罪名
    及法條，本院自得變更起訴法條逕予審判。　　
　㈢被告如犯罪事實一㈠、㈡所示犯行，犯意各別，行為互殊，應
    予分論併罰。至起訴書雖記載本件被告販賣之毒品咖啡包係
    由鍾祐霆提供，再由被告回帳予鍾祐霆，二人具有犯意聯絡
    及行為分擔，應論以共同正犯，然鍾祐霆因另案遭緝獲，警
    方至監獄借詢鍾祐霆，鍾祐霆對於被告指證其販賣毒品之事
    證完全否認等情，此有臺中市政府警察局豐原分局111年4月
    21日中市警豐分偵字第1110021465號函檢附職務報告1份存
    卷可參（見本院卷第73至75頁），是依現存證據資料，尚難
    認定鍾祐霆有與被告共犯本案之情事，自無從論以共同正犯
    ，附此敘明。
　㈣刑之加重、減輕部分
　⑴被告如犯罪事實一㈠、㈡所示犯行，均係販賣第三級毒品而混
    合二種以上毒品，均應依毒品危害防制條例第9條第3項之規
    定，加重其刑。
　⑵被告如犯罪事實一㈠、㈡所示犯行，於偵查及審判中均自白，
    此觀其警詢、偵訊及審理筆錄即明（見偵卷第23至27、117
    至119頁；本院卷第128頁），均應依毒品危害防制條例第17
    條第2項之規定，減輕其刑，並依法先加重後減輕之。
　⑶至被告固於警詢供稱其所販賣毒品咖啡包之來源係鍾祐霆等
    語（見偵卷第25頁），惟本件並無因被告之供述，因而查獲
    其他正犯或共犯之情形，此有臺中市政府警察局豐原分局11
    1年4月21日中市警豐分偵字第1110021465號函檢附職務報告
    、臺灣臺中地方檢察署111年4月27日中檢謀叔110偵36806字
    第1119045128號函各1份附卷可佐（見本院卷第73至77頁）
    ，自無從依毒品危害防制條例第17條第1項之規定減輕其刑
    ，併予敘明。
　㈤爰審酌被告無視於國家杜絕毒品犯罪之禁令，為圖一己私利
    而販賣混合前述第三級毒品之咖啡包，助長毒品氾濫、危害
    國民身心健康，嚴重影響社會治安，所為應予非難，惟念及
    被告犯後坦承犯行，態度尚佳，復斟酌被告之犯罪動機、目
    的、手段、販賣毒品之次數、數量、金額，暨其於本院審理
    時自述之智識程度、家庭經濟狀況（見本院卷第132頁）等
    一切情狀，分別量處如附表主文欄所示之刑。另衡酌被告所
    犯各罪之罪名、行為動機、目的、手段、模式均相同，顯現
    各罪責任非難重複程度非低，暨其所犯各罪反應之人格特性
    等節，依限制加重原則，定如主文所示應執行之刑。
　㈥沒收部分
　⑴按犯罪所得，屬於犯罪行為人者，沒收之；前2項之沒收，於
    全部或一部不能沒收或不宜執行沒收時，追徵其價額，刑法
    第38條之1第1項前段、第3項定有明定。又因犯罪所得之財
    物，不能與正常營利事業計算營利所得之情形相提並論，是
    稱「因犯罪所得之財物」，乃指犯罪行為所直接取得而法律
    上無第三人得主張權利之一切財物而言，則上開規定所指販
    賣毒品所得之財物，依法諭知沒收時，舉凡販賣毒品所得之
    財物，不問其中何部分屬於成本，何部分屬於犯罪之利得，
    均應予以沒收，並非僅限於所賺取之差價部分，始符立法之
    本旨（最高法院98年度台上字第3081號判決意旨參照）。被
    告如犯罪事實一㈠、㈡所示各次販賣第三級毒品而混合二種以
    上毒品犯行，分別取得1,200元、6,000元之價款，屬被告各
    該犯行之犯罪所得，均未扣案，應依刑法第38條之1第1項前
    段、第3項之規定，分別於各該罪刑項下宣告沒收，於全部
    或一部不能沒收或不宜執行沒收時，追徵其價額。
　⑵次按犯毒品危害防制條例第4條至第9條、第12條、第13條或
    第14條第1項、第2項之罪者，其供犯罪所用之物，不問屬於
    犯罪行為人與否，均沒收之，同條例第19條第1項定有明文
    。被告於另案即本院110年度訴字第2250號案件（現於臺灣
    高等法院臺中分院111上訴字第1235號案件審理中）遭查扣
    之iPhone12行動電話1支（含門號0000000000號之SIM卡1張
    ），為被告所有，作為本案如犯罪事實一㈠、㈡所示各次販賣
    第三級毒品而混合二種以上毒品犯行聯繫使用，此據被告於
    本院準備程序及審理時供陳在卷（見本院卷第41、130頁）
    ，應依毒品危害防制條例第19條第1項之規定，分別於各該
    罪刑項下宣告沒收。
據上論斷，依刑事訴訟法第299條第1項前段、第300條，毒品危
害防制條例第4條第3項、第9條第3項、第17條第2項、第19條第1
項，刑法第11條、第51條第5款、第38條之1第1項前段、第3項，
判決如主文。
本案經檢察官林依成提起公訴，經檢察官甲○○到庭執行職務。
中    華    民    國   111    年    6     月    23    日
                  刑事第十一庭  審判長法  官  曹錫泓
　　　　　　　　　                    法  官  許曉怡
　　　　　　　　　                    法  官  林依蓉
以上正本證明與原本無異。
如不服本判決應於收受送達後20日內向本院提出上訴書狀，並應
敘述具體理由；其未敘述上訴理由者，應於上訴期間屆滿後20日
內向本院補提理由書（均須按他造當事人之人數附繕本）「切勿
逕送上級法院」。
                                      書記官  林  俐
中    華    民    國    111   年    6     月    23   日
附錄本案論罪科刑法條全文：　　
毒品危害防制條例第4條
製造、運輸、販賣第一級毒品者，處死刑或無期徒刑；處無期徒
刑者，得併科新臺幣3千萬元以下罰金。
製造、運輸、販賣第二級毒品者，處無期徒刑或10年以上有期徒
刑，得併科新臺幣1千5百萬元以下罰金。
製造、運輸、販賣第三級毒品者，處7年以上有期徒刑，得併科
新臺幣1千萬元以下罰金。
製造、運輸、販賣第四級毒品者，處5年以上12年以下有期徒刑
，得併科新臺幣5百萬元以下罰金。
製造、運輸、販賣專供製造或施用毒品之器具者，處1年以上7年
以下有期徒刑，得併科新臺幣1百50萬元以下罰金。
前5項之未遂犯罰之。
毒品危害防制條例第9條
成年人對未成年人販賣毒品或犯前3條之罪者，依各該條項規定
加重其刑至二分之一。
明知為懷胎婦女而對之販賣毒品或犯前3條之罪者，亦同。
犯前5條之罪而混合二種以上之毒品者，適用其中最高級別毒品
之法定刑，並加重其刑至二分之一。　　
　　
附表　　
編號 犯罪事實 主文  1 如犯罪事實一㈠所示犯行 乙○○犯販賣第三級毒品而混合二種以上之毒品罪，處有期徒刑參年捌月。未扣案之犯罪所得新臺幣壹仟貳佰元沒收，於全部或一部不能沒收或不宜執行沒收時，追徵其價額；扣案之iPhone12行動電話壹支（含門號0000000000號之SIM卡壹張）沒收。  2 如犯罪事實一㈡所示犯行 乙○○犯販賣第三級毒品而混合二種以上之毒品罪，處有期徒刑參年玖月。未扣案之犯罪所得新臺幣陸仟元沒收，於全部或一部不能沒收或不宜執行沒收時，追徵其價額；扣案之iPhone12行動電話壹支（含門號0000000000號之SIM卡壹張）沒收。